【裁判字號】    98,易,3230
【裁判日期】    990409
【裁判案由】    詐欺
【裁判全文】
臺灣板橋地方法院刑事判決              98年度易字第3230號
公  訴  人  臺灣板橋地方法院檢察署檢察官
被      告  甲○○
上列被告因詐欺案件，經檢察官提起公訴（98年偵緝字第2808號
），本院依簡式審判程序，判決如下：
    主  文
甲○○意圖為自己不法之所有，以詐術使人將本人之物交付，累
犯，處拘役伍拾日，如易科罰金，以銀元佰元即新臺幣玖佰元
折算壹日。
    事  實
一、甲○○前曾因賭博案件，經本院以89年度重簡字第346 號刑
    事判決判處有期徒刑3 月確定，於民國89年6 月29日易科罰
    金執行完畢（在本案構成累犯）。詎猶不知悛悔，明知其於
    93年間每月收入僅新臺幣（下同）1 萬多元，支付個人及家
    庭每月日常生活開支，已不敷使用，且積欠他人債務1 、2
    百萬元無力清償，自始無力亦無意支付如後述每月合會會款
    ，竟意圖為自己不法之所有，隱暪其無資力之事實，於93年
    1 月5 日，參加由乙○所召集之合會，會期自93年1 月5 日
    起至94年6 月7 日止，每會金額2 萬元，連同會首共計19會
    ，採內標制，每月5 日20時許於乙○在臺北縣五股鄉○○路
    32巷13號1 樓住處開標，甲○○以自己名義參加1 會，於93
    年1 月5 日20時許，該合會在乙○上開住處第1 次開標，甲
    ○○即以高額4 千5 百元搶標，因而得標，甲○○遂於93年
    1 月7 日佯以同意簽發每張面額2 萬元之本票共計17張，以
    擔保其應償還死會之會款34萬元，致使乙○陷於錯誤，於97
    年1 月7 日將所收取之得標金26萬3 千5 百元（起訴書誤載
    為23萬6 千5 百元，應予更正）交付予甲○○，甲○○旋將
    詐得之款項全數用以清償其積欠真實姓名、年籍不詳綽號「
    敏男」之成年男子之債務。嗣因甲○○完全未按期給付死會
    會款，且避不見面，乙○始知受騙。
二、案經乙○訴由臺灣板橋地方法院檢察署檢察官偵查起訴。
    理  由
一、本院於準備程序進行中，被告甲○○就被訴事實為有罪之陳
    述，經告知被告簡式審判程序之旨，並聽取公訴人及被告之
    意見後，裁定進行簡式審判程序。
二、前揭事實，業據被告在本院審理時坦承不諱，又被害人乙○
    因受詐騙而交付得標金26萬3 千5 百元予甲○○等情，業據
    證人即被害人乙○於警詢時證述綦詳，並於偵查中結證在卷
    。此外，復有被告所簽發面額各為2 萬元之本票影本17 紙
    、被告得標時所簽立之字據影本1 紙、合會會單影本1 紙、
    財團法人金融聯合徵信中心查詢資料、稅務電子閘門財產所
    得調件明細表等件附卷可稽，堪認被告自白與事實相符。從
    而，本件事證明確，被告前開犯行洵堪認定，應予依法論科
    。
三、又被告行為後，刑法及其施行法業於95年7 月1 日修正施行
    ，關於新舊法律變更之比較適用，原則上應就罪刑有關之共
    犯、未遂犯、想像競合犯、牽連犯、連續犯、結合犯，以及
    累犯加重、自首減輕暨其他法定加減原因（如身分加減）與
    加減例等一切情形，綜其全部罪刑之結果而為比較（最高法
    院95年第8 次刑事庭會議決議參照）。經查：
  (一)就易科罰金之折算標準部分：如依修正前刑法第41條第1 項
    及修正前罰金罰鍰提高標準條例第2 條規定，應以銀元300
    元即新臺幣900 元折算1 日，惟若依修正後刑法第41條第1
    項前段（原罰金罰鍰提高標準條例第2 條已同時刪除）之規
    定，應以新臺幣1,000 元、2,000 元或3,000 元折算1 日，
    二者相較之下，應以修正前之規定較有利於被告。
  (二)關於罰金刑部分：刑法修正前，刑法分則編各罪所定罰金刑
    之貨幣單位原為銀元，其最高罰金數額，從各該法條規定，
    而最低罰金數額，則依修正前刑法第33條第5 款之規定為1
    元以上（貨幣單位為銀元），且若定有罰金刑之論罪法條係
    於72年6 月25日前所制定，而該法條日後均未修正者，得依
    廢止前罰金罰鍰提高標準條例第1 條前段規定，就其原定數
    額提高為2 倍至10倍，其後修正者則不提高倍數，並依現行
    法規所定貨幣單位折算新台幣條例第2 條規定，以銀元1 元
    折算為新臺幣3 元；於刑法修正後，因刑法第33條第5 款修
    正為：「罰金：新台幣1000元以上，以百元計算之。」，使
    得刑法之罰金貨幣單位已由銀元改為新台幣，則刑法分則編
    各罪所定罰金刑之貨幣單位，自應配合修正為新台幣，又為
    使刑法分則編各罪所定罰金之最高數額與刑法修正前趨於一
    致，乃增訂刑法施行法第1 條之1 ：「中華民國94年1 月7
    日刑法修正施行後，刑法分則編所定罰金之貨幣單位為新台
    幣。94年1 月7 日刑法修正時，刑法分則編未修正之條文定
    有罰金者，自94年1 月7 日刑法修正施行後，就其所定數額
    提高為30倍。但72年6 月26日至94年1 月7 日新增或修正之
    條文，就其所定數額提高為倍」。從而，刑法分則編各罪所
    定罰金刑之最高數額，於刑法修正前、後並無不同，惟修正
    後刑法第33條第5 款所定罰金刑最低數額，較之修正前提高
    ，較不利於被告，自應以修正前之規定較有利於被告。
  (三)綜上，經綜合比較前述各項法律變更之結果後，本案因修正
    後之規定並未對被告較為有利，依刑法第2 條第1 項前段規
    定，應一體適用修正前之相關規定。至修正後刑法第47條第
    1 項與修正前刑法第47條關於累犯加重之規定，內容雖有不
    同，惟因被告本案所犯係故意犯，無論依修正前後刑法第47
    條之規定均構成累犯，是此部分修正對被告言之，並無有利
    或不利之情形，於刑法修正施行後法院為裁判時，無庸為新
    、舊法之比較，自應逕適用裁判時法即修正後刑法第47條第
    1 項之規定（最高法院97年度第2 次刑事庭會議決議參照）
    ，附此敘明。
四、核被告所為，係犯刑法第339 條第1 項之詐欺取財罪。又被
    告前曾受有如事實欄第一項所載之犯罪科刑及執行情形，有
    臺灣高等法院被告前案紀錄表1 份附卷可稽，其於受有期徒
    刑之執行完畢後，5 年以內故意再犯本件有期徒刑以上之罪
    ，為累犯，應依刑法第47條第1 項之規定加重其刑。爰審酌
    被告犯罪之動機、目的、手段、所詐得之金額，並斟酌其犯
    後在本院審理時尚能坦承犯行，態度尚稱良好，且除於偵查
    中賠償告訴人乙○12萬元外，再於本院審理時賠償11萬元，
    僅尚餘3 萬3 千5 百元未為賠償等一切情狀，量處如主文所
    示之刑，併諭知易科罰金之折算標準。又本件被告犯罪時間
    雖係在96年4 月24日以前，惟因其係在中華民國96年罪犯減
    刑條例於96年7 月16日生效施行前，即在偵查中經檢察官於
    95年8 月8 日發布通緝，嗣於該條例生效施行後，始經警於
    98年10月27日緝獲到案，依中華民國96年罪犯減刑條例第5
    條規定，自不得依該條例規定減刑，附此敘明。
據上論斷，應依刑事訴訟法第273 條之1 第1 項、第299 條第1
項前段，刑法第2 條第1 項前段、第339 條第1 項、第47條第1
項、修正前第41條第1 項前段，廢止前罰金罰鍰提高標準條例第
1 條前段、第2 條，判決如主文。
本案經檢察官林慈雁到庭執行職務。
中    華    民    國    99    年    4     月    9    日
                  刑事第十三庭  法  官  王士珮
以上正本證明與原本無異。
如不服本判決應於收受判決後10日內向本院提出上訴書狀，並
應敘述具體理由。其未敘述上訴理由者，應於上訴期間屆滿後
20日內向本院補提理由書（均須按他造當事人之人數附繕本）
「切勿逕送上級法院」。
                                書記官  金和國
中    華    民    國    99    年    4     月    9    日
附錄本案論罪科刑法條全文：
中華民國刑法第339 條
意圖為自己或第三人不法之所有，以詐術使人將本人或第三人之
物交付者，處5 年以下有期徒刑、拘役或科或併科1 千元以下罰
金。
以前項方法得財產上不法之利益或使第三人得之者，亦同。

司法院資訊處製作；財團法人民間司法改革基金會備份。
